臺灣苗栗地方法院刑事判決
111年度金訴字第128號
公  訴  人  臺灣苗栗地方檢察署檢察官
被      告  陳淞淳



上列被告因違反洗錢防制法等案件，經檢察官提起公訴(111年度
偵字第3530號)及移送併辦（111年度偵字第5698、6103號)，因
被告於本院準備程序中，就被訴之事實為有罪之陳述，經本院告
知簡式審判程序意旨，並聽取當事人之意見後，本院合議庭裁定
改依簡式審判程序審理，判決如下：
    主  文
戊○○幫助犯洗錢防制法第十四條第一項之一般洗錢罪，處有期徒
刑肆月，併科罰金新臺幣貳萬元，罰金如易服勞役，以新臺幣壹
仟元折算壹日。
    犯罪事實
一、戊○○預見將自己之金融帳戶提款卡及密碼交付他人使用，可能
    幫助詐騙份子掩飾或隱匿犯罪行為，致使被害人及警方追查無
    門，而使詐騙份子遂行犯罪，且明知辦理貸款如需透過虛偽
    之資金流動，致使銀行誤信其有還款之能力而同意借款，亦
    屬不當之方式，竟仍基於幫助詐欺取財及幫助洗錢之不確定
    故意，依真實姓名年籍不詳、自稱「林峻源」指示，將於民國
    110年12月22日15時33分許，在苗栗縣頭份市之「全家便利超
    商頭份金斗店」，將其所申請之臺灣銀行帳戶(帳號0000000
    00000號，下稱臺銀帳戶）以及中國信託商業銀行帳戶(帳號
    000000000000號，下稱中信帳戶)之提款卡及存摺影本，以
    店到店寄送之方式，寄送予詐騙份子（無證據證明參與者有
    3人以上，或有未滿18歲之人）使用，再以LINE拍照身分證
    、健保卡影本傳送並告知提款卡密碼。嗣詐騙份子取得前揭
    帳戶資料後，即基於意圖為自己不法所有之詐欺犯意聯絡，
    於附表所示之時間，與附表所示之告訴人聯繫，再以附表所
    示之詐術欺騙附表所示之告訴人，致附表所示之告訴人陷於
    錯誤，分別於附表所示時間匯款如附表所示款項至臺銀、中
    信帳戶內，旋遭轉帳至其他帳戶，以隱匿詐欺犯罪所得去向
    。嗣附表所示之告訴人察覺有異，報警而循線查悉上情。
二、案經附表所示之告訴人告訴後由臺中市政府警察局第四分局
    報告臺灣苗栗地方檢察署檢察官偵查起訴，及苗栗縣警察局
    竹南分局、頭份分局報告臺灣苗栗地方檢察署檢察官移送併
    辦。
    理  由
一、本案被告戊○○所犯係死刑、無期徒刑或最輕本刑為3年以上
    有期徒刑以外之罪，亦非高等法院管轄之第一審案件，其於
    準備程序進行中，就被訴事實為有罪之陳述，經本院告知簡
    式審判程序之旨，並聽取檢察官、被告之意見後，經合議庭
    裁定由受命法官獨任進行簡式審判程序，是依刑事訴訟法第
    273條之2規定，本案之證據調查，不受同法第159條第1 項
    、第161條之2、第161條之3、第163條之1及第164條至第170
    條規定之限制，合先敘明。
二、上開犯罪事實，業據被告於本院準備程序及審理中坦承不諱
    （見本院卷第60、66、71頁），核與證人即告訴人丙○○、甲○○、乙○○、丁○○、己○○（下合稱告訴人5人）於警詢時指訴
    之情節相符(見111年度偵字第3530號卷【下稱偵卷一】第21
    至24頁，111年度偵字第5698號卷【下稱偵卷二】第21至24
    頁，111年度偵字第6103號卷【下稱偵卷三】第81至91、141
    、142頁)，並有被告申辦之臺銀、中信帳戶基本資料、帳戶
    交易明細、「林峻源」名片、被告提供LINE對話紀錄、全家
    寄件資料、代收款繳款證明各1份在卷可查（見偵卷一第55
    、59、67至79、85、87頁，偵卷二第31、33頁），復有告訴
    人乙○○報案資料(內政部警政署反詐騙諮詢專線紀錄表、新
    竹市警察局第三分局香山派出所受理詐騙帳戶通報警示簡便
    格式表、受(處)理案件證明單、自動櫃員機交易明細、通話
    紀錄、郵局存摺交易明細)、告訴人丁○○報案資料(內政部警
    政署反詐騙諮詢專線紀錄表、臺北市政府警察局士林分局後
    港派出所受理詐騙帳戶通報警示簡便格式表、受(處)理案件
    證明單、受理各類案件紀錄表、轉帳明細)、告訴人丙○○報
    案資料(內政部警政署反詐騙諮詢專線紀錄表、南投縣政府
    警察局竹山分局竹山派出所受理詐騙帳戶通報警示簡便格式
    表、自動櫃員機交易明細、通話紀錄)、告訴人甲○○報案資
    料(內政部警政署反詐騙諮詢專線紀錄表、臺南市政府警察
    局善化分局東昌派出所受理詐騙帳戶通報警示簡便格式表、
    受(處)理案件證明單、受理各類案件紀錄表、轉帳明細、通
    話紀錄、LINE對話紀錄)、告訴人己○○報案資料(內政部警政
    署反詐騙諮詢專線紀錄表、臺北市政府警察局松山分局民有
    派出所受(處)理案件證明單、受理各類案件紀錄表)（見偵
    卷一第25至37、41至51頁，偵卷二第25至27、37、45頁，偵
    卷三第93、107、121、129、133至139、151至156頁），足
    認被告之自白與事實相符，洵值採信。故本案事證明確，被
    告犯行堪以認定，應予依法論科。
三、論罪科刑：
　㈠按刑法上之幫助犯，係對於犯罪與正犯有共同之認識，而以
    幫助之意思，對於正犯資以助力，且未參與實施犯罪之行為
    者而言（最高法院84年度台上字第5998號、88年度台上字第
    1270號判決意旨參照）。又行為人提供金融帳戶金融卡及密
    碼予不認識之人，非屬洗錢防制法第2條所稱之洗錢行為，
    不成立同法第14條第1項一般洗錢罪之正犯；如行為人主觀
    上認識該帳戶可能作為收受及提領特定犯罪所得使用，他人
    提領後即產生遮斷資金流動軌跡以逃避國家追訴、處罰之效
    果，仍基於幫助之犯意而提供，應論以幫助犯同法第14條第
    1項之一般洗錢罪（最高法院刑事大法庭108年度台上大字第
    3101號裁定意旨參照）。查被告將臺銀及中信帳戶之存摺影
    本及提款卡(含密碼）交予他人使用，使他人得基於詐欺取
    財之犯意對告訴人5人施加詐術，致渠等陷於錯誤、聽從指
    示匯款而完遂詐欺取財犯行，並就告訴人5人受騙而匯入之
    款項，因款項遭轉帳至其他帳戶而產生隱匿犯罪所得去向之
    結果；惟被告僅單純提供帳戶供人使用，且卷內亦無證據證
    明被告有參與詐欺取財、洗錢犯行之構成要件行為，應認純
    係出於幫助之意思而提供助力，揆諸前開說明，當屬幫助犯
    。是核被告所為，係犯刑法第30條第1項前段、第339條第1
    項之幫助詐欺取財罪、刑法第30條第1項前段、洗錢防制法
    第14條第1項之幫助一般洗錢罪。
　㈡被告以一行為提供臺銀及中信帳戶，幫助他人先後對告訴人5
    人為詐欺取財犯行，為同種想像競合犯；又同時觸犯上開2
    罪名，為異種想像競合犯，應依刑法第55條前段規定，從一
    重之幫助一般洗錢罪處斷。臺灣苗栗地方檢察署檢察官111
    年度偵字第5698號、第6103號移送併辦意旨書移送併辦部分
    ，與檢察官已提起公訴之部分，具有想像競合犯之裁判上一
    罪關係，為起訴效力所及，本院自得併予審理。　
　㈢刑之加重及減輕事由：
　⒈按犯前2條之罪，在偵查或審判中自白者，減輕其刑，洗錢防
    制法第16條第2項定有明文。查被告就本案幫助洗錢之犯行
    ，業於本院準備程序及審理中坦承不諱(見本院卷第60頁及
    第66頁)，應依上開規定減輕其刑。
　⒉被告係基於幫助之犯意而為之，為幫助犯，應依刑法第30條
    第2項規定，按正犯之刑減輕之；又被告有上開2種減刑之事
    由，爰依法遞減其刑。
　㈣爰以行為人之責任為基礎，審酌被告前已有詐欺等案件之犯
    罪科刑紀錄，此有臺灣高等法院被告前案紀錄表1份在卷可
    參，素行難稱良好，被告為成年人，具有通常生活智識及經
    驗，縱有辦理貸款之需求，應當知悉銀行貸款程序，尋求正
    當途徑解決，對於提供帳戶予他人，可能遭他人作為犯罪工
    具使用、更將造成犯罪偵查機關追查贓款、查獲犯罪行為人
    之困難有所認識，即率然提供臺銀、中信帳戶供他人為不法
    使用，助長詐欺取財犯罪風氣，並使詐欺不法所得真正去向
    、所在得以獲得隱匿，對社會秩序有重大危害，兼衡本案被
    害人數、金額等侵害程度，所為實有不該，暨被告犯後坦承
    犯行，兼衡酌被告於本院審理中自陳高職畢業之智識程度、
    現於遊藝場工作、月收入約5萬之家庭經濟狀況，尚有母親
    及1歲之幼子須扶養之生活狀況等一切情狀，量處如主文所
    示之刑，並就罰金刑部分諭知易服勞役之折算標準。　
　㈤按洗錢防制法第18條第1項固規定「犯第14條之罪，其所移轉
    、變更、掩飾、隱匿、收受、取得、持有、使用之財物或財
    產上利益，沒收之」，惟因被告並非實際提領詐欺所得款項
    之人，無掩飾隱匿詐欺贓款之犯行，卷內復查無任何證據，
    足認該等特定犯罪所得為被告所有或在其實際掌控中，核無
    上開條文之適用。至被告提供之本案帳戶資料等，雖交付他
    人作為洗錢所用，惟本案帳戶已被列為警示戶，無法再供交
    易使用，對之宣告沒收實欠缺刑法上之重要性，故依刑法第
    38條之2第2項不予宣告沒收，併予敘明。　
據上論斷，依刑事訴訟法第273條之1第1項、第299條第1項前段
，洗錢防制法第14條第1項、第16條第2項，刑法第11條、第30條
第1項前段、第2項、第339條第1項、第55條、第42條第3項前段
，刑法施行法第1條之1第1項，判決如主文。
本案經檢察官張智玲提起公訴，檢察官邱舒虹移送併辦，檢察官
楊岳都到庭執行職務。
中　　華　　民　　國　　111 　年　　9 　　月　　15　　日
                  刑事第三庭  法  官 郭世顏
以上正本證明與原本無異。　　　　　　　　　　　　　　　　如不服本判決應於收受判決後20日內向本院提出上訴書狀，並應敘述具體理由。其未敘述上訴理由者，應於上訴期間屆滿後20日內向本院補提理由書(均須按他造當事人之人數附繕本)「切勿逕送上級法院」。告訴人或被害人如對本判決不服者，應具備理由請求檢察官上訴，其上訴期間之計算係以檢察官收受判決正本之日期為準。　　　　　　　　　　　　　　　　　　　　　　　　　　　　　　　　　　　　    書記官  呂  彧
中　　華　　民　　國　　111 　年　　9 　　月　　15　　日

附錄本案論罪科刑法條：
中華民國刑法第339條
意圖為自己或第三人不法之所有，以詐術使人將本人或第三人之
物交付者，處5年以下有期徒刑、拘役或科或併科50萬元以下罰
金。
以前項方法得財產上不法之利益或使第三人得之者，亦同。
前二項之未遂犯罰之。

洗錢防制法第14條
有第二條各款所列洗錢行為者，處7年以下有期徒刑，併科新臺
幣5百萬元以下罰金。
前項之未遂犯罰之。
前二項情形，不得科以超過其特定犯罪所定最重本刑之刑。

附表：
編號 告訴人  詐騙時間 施用詐術 匯款時間 匯款金額 (新臺幣）  1 丙○○  110年12月27日22時20分 撥打電話給丙○○，向其佯稱為東森購物人員，發現其有多一筆消費，需依指示操作自動櫃員機，始能解除該筆消費云云，致丙○○陷於錯誤，匯款至中信帳戶。 110年12月28日18時36分、19時13分 2萬9,985元(另有15元手續費)、3萬元  2 甲○○ 110年12月28日17時31分許 撥打電話給甲○○，向其佯稱為網路購物人員，因公司系統遭受駭客攻擊，誤將其設定為高級會員，需依指示操作自動櫃員機，始能解除高級會員會費扣款云云，致甲○○陷於錯誤，匯款至臺銀帳戶。 110年12月28日19時49分、20時26分 4萬9,985元、4萬9,985元 3 乙○○ 110年12月28日17時23分許 撥打電話給乙○○，冒充CACO電商、郵局客服人員，佯稱因電腦設定錯誤，將其誤設為高級會員，惟可依指示操作ATM解除錯誤設定云云，致乙○○陷於錯誤，匯款至臺銀帳戶。 110年12月28日19時54分許 2萬9,985元(另有15元手續費) 4 己○○ 110年12月28日18時許 撥打電話給己○○，向其佯稱為東森購物出貨人員，因系統出錯，誤將其設定為經銷商，導致重複扣款，需依指示操作自動櫃員機，始能更改云云，致己○○陷於錯誤，匯款至中信帳戶。 110年12月28日19時9分 2萬9,989元 5 丁○○ 110年12月28日18時35分許 撥打電話給丁○○，冒充網路電商、富邦銀行客服人員，以電話聯絡丁○○，佯稱因扣款設定錯誤，惟可依指示操作ATM解除錯誤設定云云，致丁○○陷於錯誤，匯款至臺銀帳戶。 110年12月28日21時5分許 1萬9,845元(另有12元手續費)